臺灣新北地方法院刑事判決
111年度審訴字第847號
公  訴  人  臺灣新北地方檢察署檢察官
被      告  郭天一



上列被告因違反藥事法案件，經檢察官提起公訴（111年度偵字
第9621號），被告於準備程序中就被訴事實為有罪之陳述，本院
裁定進行簡式審判程序，茲判決如下：
    主  文
甲○○明知為禁藥而轉讓，處有期徒刑參月。緩刑參年，並應向公
庫支付新臺幣參萬元。
    事  實
一、甲○○（所涉施用毒品部分，另由檢察官為緩起訴處分）明知
    甲基安非他命係毒品危害防制條例第2 條第2 項第2 款所定
    之第二級毒品，亦知悉甲基安非他命屬藥事法所列管之禁藥
    ，依法不得轉讓，竟仍基於轉讓禁藥之犯意，於民國110年3
    月21日某時許，在新北市○○區○○路00巷00號5樓住處內，無
    償轉讓禁藥即甲基安非他命予楊念祖施用1 次。嗣因楊念祖
    於110年3月24日15時18分許，在臺灣臺北地方檢察署自願進
    行採尿送驗，結果呈安非他命、甲基安非他命陽性反應，因
    而查悉上情。
二、案經新北市政府警察局中和分局報告臺灣臺北地方檢察署陳
    請臺灣高等檢察署檢察長令轉臺灣新北地方檢察署檢察官偵
    查起訴。
    理  由
一、按除被告所犯為死刑、無期徒刑、最輕本刑為3 年以上有期
    徒刑之罪或高等法院管轄第一審案件者外，於第一次審判期
    日前之準備程序進行中，被告先就被訴事實為有罪之陳述時
    ，審判長得告知被告簡式審判程序之旨，並聽取當事人、代
    理人、辯護人及輔佐人之意見後，裁定進行簡式審判程序，
    刑事訴訟法第273 條之1 第1 項定有明文。本件被告所犯係
    死刑、無期徒刑、最輕本刑為3 年以上有期徒刑以外之罪，
    其於準備程序中就被訴事實為有罪之陳述，經本院告知簡式
    審判程序之旨，並聽取公訴人及被告之意見後，認宜進行簡
    式審判程序，爰依上開規定裁定行簡式審判程序。
二、上揭事實，業據被告於警詢、偵查、本院準備程序及審理時
    坦承不諱，核與證人楊念祖於警詢及偵查中之證述情節相符
    ，並有臺灣臺北地方檢察署施用毒品犯尿液檢體監管紀錄表
    、台灣尖端先進生技醫藥股份有限公司110年4月9日出具之
    證人楊念祖濫用藥物檢驗報告（檢體編號：000000000號）
    、被告手機及現場照片在卷可稽，被告犯行洵堪認定，應依
    法論科。
三、按安非他命係屬毒品危害防制條例第2 條第2 項第2 款所定
    之第二級毒品，且前經行政院衛生署（現改制為行政院衛生
    福利部）公告禁止製造、調劑、輸入、輸出、販賣或陳列之
    毒害藥品，屬藥事法所規定之禁藥。另按毒品危害防制條例
    第8 條第2 項之轉讓第二級毒品罪及藥事法第83條第1 項之
    轉讓禁藥罪，俱有處罰轉讓甲基安非他命之規定，故行為人
    明知為禁藥而轉讓予他人者，其轉讓行為同時該當於上開2
    罪，屬法條競合，應依重法優於輕法、後法優於前法等法理
    ，擇一處斷，而104 年12月2 日修正後之藥事法第83條第1
    項轉讓禁藥罪之法定本刑為7 年以下有期徒刑，得併科新臺
    幣5,000 萬元以下罰金，較毒品危害防制條例第8 條第2 項
    轉讓第二級毒品罪之法定本刑6 月以上5 年以下有期徒刑，
    得併科新臺幣70萬元以下罰金為重，故除轉讓之甲基安非他
    命數量已達「轉讓毒品加重其刑之數量標準」第2 條所定之
    淨重10公克以上，或成年人將之轉讓與未成年人，而有應依
    毒品危害防制條例第8 條第6 項或第9 條之規定加重其刑至
    二分之一，其加重後之法定刑較諸藥事法第83條第1 項為重
    者外，以重法優於輕法、後法優於前法之法理，自應優先適
    用較重之藥事法第83條第1 項之轉讓禁藥罪處斷。查本件被
    告無償轉讓禁藥即第二級毒品甲基安非他命予證人楊念祖，
    尚無積極證據可證被告轉讓之甲基安非他命已達一定數量，
    並無毒品危害防制條例第8 條第6 項規定加重其刑之情形，
    自應優先適用藥事法處罰。是核被告所為，係犯藥事法第83
    條第1 項之轉讓禁藥罪。再查，被告在偵審中均自白犯罪，
    爰適用毒品危害防制條例第17條第2項之規定減輕其刑（最
    高法院109年度台上大字第4243號刑事裁定參照）。爰審酌
    被告明知甲基安非他命為列管之禁藥，竟非法轉讓甲基安非
    他命予他人施用，助長毒品流通，危害國人身心健康及社會
    秩序，兼衡其轉讓毒品之數量、生活狀況、犯罪之動機、目
    的、手段以及犯後態度，暨其素行、智識程度、家庭經濟狀
    況等一切情狀，量處如主文所示之刑，以資懲儆。末查，被
    告未曾因故意犯罪受有期徒刑以上刑之宣告，有臺灣高等法
    院被告前案紀錄表在卷可稽，其因一時短於思慮，致觸犯刑
    章，犯後已坦承犯行，良有悔意，信經此偵審教訓，已足收
    警惕之效，應無再犯之虞，本院認其宣告之刑以暫不執行為
    適當，爰依刑法第74條第1 項第1 款之規定，併予宣告緩刑
    3 年，以勵自新，並依同法第74條第2 項第4 款之規定，命
    被告向公庫支付新臺幣3 萬元之金額，以資警惕。
據上論斷，應依刑事訴訟法第273 條之1 第1 項、第299 條第1
項前段，藥事法第83條第1 項，毒品危害防制條例第17條第2 項
，刑法第11條前段、第74條第1項第1 款、第2 項第4 款，判決
如主文。
本案經檢察官乙○○提起公訴，檢察官劉新耀到庭執行職務。
中　　華　　民　　國　　111 　年　　9 　　月　　22　　日
                  刑事第二十四庭  法  官  徐子涵
上列正本證明與原本無異。
如不服本判決，應於判決送達後20日內敘明上訴理由，向本院提
出上訴狀 (應附繕本) ，上訴於臺灣高等法院。其未敘述上訴理
由者，應於上訴期間屆滿後20日內向本院補提理由書「切勿逕送
上級法院」。
                                  書記官　游士霈
中　　華　　民　　國　　111 　年　　9 　　月　　22　　日
附錄本案論罪科刑法條全文：
藥事法第83條
明知為偽藥或禁藥，而販賣、供應、調劑、運送、寄藏、牙保、
轉讓或意圖販賣而陳列者，處7 年以下有期徒刑，得併科新臺幣
5000萬元以下罰金。
犯前項之罪，因而致人於死者，處7 年以上有期徒刑，得併科新
臺幣1 億元以下罰金；致重傷者，處3 年以上12年以下有期徒刑
，得併科新臺幣7500萬元以下罰金。
因過失犯第1 項之罪者，處2 年以下有期徒刑、拘役或科新臺幣
500 萬元以下罰金。
第一項之未遂犯罰之。